【裁判字號】    99,交訴,73
【裁判日期】    991025
【裁判案由】    公共危險等
【裁判全文】
臺灣彰化地方法院刑事判決              99年度交訴字第73號
公  訴  人  臺灣彰化地方法院檢察署檢察官
被      告  丙○○
上列被告因公共危險案件，經檢察官提起公訴（99年度調偵字第
693號），本院合議庭裁定由受命法官獨任進行簡式審判程序，
茲判決如下：
    主    文
丙○○駕駛動力交通工具肇事，致人受傷而逃逸，處有期徒刑陸
月，如易科罰金，以新臺幣壹仟元折算壹日。緩刑貳年，並應於
本判決確定之日起陸個月內，向國庫支付新臺幣壹萬元。
    事    實
一、丙○○於民國99年6月12日下午1時30分許，駕駛車牌號碼94
    95—LF號自用小客車，沿彰化縣芳苑鄉○○路○段由東往西
    之方向行駛時，本應注意駕車行駛於閃光紅燈之路段，應先
    停止於交岔路口前，禮讓幹道車優先通行後認為安全時方得
    續行，並應注意保持安全之行車距離；竟於同日下午1時34
    分許，駛至該新復路一段與草漢路草2段之交岔路口時，適
    甲○○騎乘車牌號碼936—GRQ號重型機車附載乙○○，沿草
    漢路草二段由南往北方向行駛至該交岔路口，因丙○○疏未
    注意上開注意義務，且甲○○、乙○○所騎乘之上開機車閃
    避不及及煞車失控滑倒，而與丙○○所駕駛上開自用小客車
    發生碰撞，使得甲○○、乙○○人車倒地，致使甲○○受有
    右側第二腳趾骨閉鎖性骨折之傷害；乙○○則受有背部挫傷
    、右膝挫擦傷等傷害（過失傷害部分，業經甲○○、乙○○
    均撤回告訴，另為不受理判決）。詎丙○○肇事後，未下車
    救護受傷之甲○○、乙○○，並基於肇事逃逸之犯意，駕車
    右轉往草漢路草2段（往北）之方向逃逸。嗣因甲○○、乙○○同行友人陳信宏打電話報案處理，並經警方調閱路口監
    視器畫面，始查悉上情。
二、案經甲○○、乙○○訴由彰化縣警察局芳苑分局報告臺灣彰
    化地方法院檢察署檢察官偵查起訴。
    理    由
一、按除被告所犯為死刑、無期徒刑、最輕本刑為3年以上有期
    徒刑之罪或高等法院管轄第1審案件者外，於刑事訴訟法第
    273條第1項程序進行中，被告先就被訴事實為有罪之陳述時
    ，審判長得告知被告簡式審判程序之旨，並聽取當事人、代
    理人、辯護人及輔佐人之意見後，裁定進行簡式審判程序；
    除簡式審判程序、簡易程序及第376條第1款、第2款所列之
    罪之案件外，第一審應行合議審判，刑事訴訟法第273條之1
    第1項、第284條之1分別定有明文。本案被告丙○○所犯肇
    事逃逸之事實係死刑、無期徒刑、最輕本刑為3年以上有期
    徒刑以外之罪，並於本院行準備程序時就被訴事實為有罪之
    陳述，經受命法官告知簡式審判程序之旨，並聽取其與公訴
    人之意見後，本院認無不得或不宜改依簡式審判程序進行之
    處，爰依上揭規定，裁定本案由受命法官獨任進行簡式審判
    程序，合先敘明。
二、上揭肇事逃逸之犯罪事實，業據被告丙○○於警詢、偵訊及
    本院審理時供承不諱，核與告訴人甲○○、乙○○於警詢、
    偵訊之指訴及現場目擊證人陳祈佑、陳信宏於警詢中之證述
    情節大致相符，復有道路交通事故現場圖、道路交通事故調
    查報告表（一）（二）、現場及肇事車輛相片21張、道路交
    通事故當事人酒精測定紀錄表、肇事人自首情形紀錄表、證
    號查詢汽車駕駛人、車號查詢汽車車籍、彰化基督教醫院二
    林分院診斷證明書2份附卷可稽。按汽車駕駛人駕駛汽車肇
    事致人受傷或死亡，應即採取救護或其他必要措施，並向警
    察機關報告，不得駛離或逃逸，道路交通管理處罰條例第62
    條第3、4項定有明文。汽車駕駛人駕駛汽車肇事，不論其責
    任之歸屬為何，即有義務留在肇事現場，採取救護或其他必
    要措施，並向警察機關報告，以維護他人之生命與其他用路
    人之交通安全。其立法目的，既係促使駕駛人於肇事致死傷
    後，能對被害人即時救護，報告警察機關，以減少死傷，是
    該罪之成立祇以行為人有駕駛動力交通工具肇事，致人死傷
    而逃逸之事實為已足（最高法院92 年度臺上字第4468號刑
    事判決意旨參照）。又按刑法第185 條之4肇事逃逸罪，以
    駕駛動力交通工具肇事，有致人死傷而逃逸之事實，為其犯
    罪構成要件，不以行為人明知被害人有死傷情形為必要（最
    高法院91年度臺上字第137號刑事判決意旨參照）。準此，
    汽機車駕駛人駕駛汽機車肇事，不論其責任之歸屬為何，即
    有義務留在肇事現場，採取救護或其他必要措施，並向警察
    機關報告，以維護他人之生命與其他用路人之交通安全。本
    件被告駕駛車輛，不慎與告訴人甲○○、乙○○2人所共乘
    之重型機車發生碰撞，使得告訴人2人人車倒地，致使告訴
    人甲○○受有右側第二腳趾骨閉鎖性骨折之傷害；告訴人乙○○則受有背部挫傷、右膝挫擦傷之傷害，此有告訴人2人
    之彰化基督教醫院二林分院診斷證明書2份在卷可證。揆諸
    上開說明，肇事當時，被告理應救助告訴人2人，詎其竟未
    採取救護之必要措施，更未向警察機關報告，復不顧在場者
    之呼喊，反駕車揚長離去，嗣因證人陳信宏打電話報案，並
    經警方調閱路口監視器畫面始查獲，是被告駕車肇事逃逸之
    犯行，堪予認定。
三、核被告所為，係犯刑法第185條之4之駕駛動力交通工具肇事
    ，致人受傷而逃逸罪。另刑法第185條之4之肇事逃逸罪名，
    既經立法者置於刑法公共危險罪章之列，顯見其偏重於社會
    公共安全法益之保護，而與重在保護個人生命、身體安全之
    遺棄罪有別（最高法院93年度臺上字第6513號刑事判決意旨
    參照），自不以受傷或死亡人數之多寡計算罪數；從而，被
    告雖駕車肇事導致告訴人2人成傷，且未停留現場處理並對
    告訴人2人採取必要之救護，而擅行駕駛上開自用小客車逃
    逸，然其所侵害者仍屬單一社會法益，應僅論以一肇事逃逸
    罪，而無刑法第55條所定之以一行為觸犯數罪名之想像競合
    犯規定之適用，附此敘明。爰審酌被告肇事逃逸行為對於他
    人生命及公共安全之威脅程度、被告之交通過失情節輕重、
    告訴人2人之受傷情形、被告犯罪所生之危害、已與告訴人
    達成民事調解，此有刑事撤回告訴狀及本院調解程序筆錄各
    1份在卷可考，及其犯後坦承犯行，態度良好等一切情狀，
    量處如主文所示之刑，並諭知易科罰金之折算標準。
四、末查，被告前未曾因故意犯罪而受有期徒刑以上刑之宣告，
    有臺灣彰化地方法院檢察署被告刑案資料查註紀錄表在卷可
    按，其因一時失慮，致罹刑章，惟犯罪後已坦承犯行，深表
    悔悟，傷害部分並與告訴人等達成調解，有99年度司斗調字
    第20號調解程序筆錄一紙附卷可憑，信經此偵審教訓，應知
    警惕而無再犯之虞，本院認上開所宣告之刑，以暫不執行為
    適當，爰依刑法第74條第1項第1款、第2項第4款之規定，併
    予宣告緩刑2年，並應於本判決確定日起6個月內，向國庫支
    付新台幣1萬元（此部分得為民事強制執行名義），以啟自
    新。又若其未能於上開期限內支付國庫上開金額，緩刑得予
    撤銷，使其能戒慎行為，並符合宣告緩刑之目的，附此敘明
    。
據上論斷，應依刑事訴訟法第273條之1第1項、第299條第1項前
段、刑法第185條之4、第41條第1項前段、第74條第1項第1款、
第2項第4款，判決如主文。
本案經檢察官趙冠瑋到庭執行職務。
中    華    民    國    99    年    10    月    25    日
                            交通法庭  法  官   郭玄義
以上正本證明與原本無異。
如不服本判決應於收受判決後10日內向本院提出上訴書狀，並應
敘述具體理由；其未敘述上訴理由者，應於上訴期間屆滿後20日
內向本院補提理由書（均須按他造當事人之人數附繕本）「切勿
逕送上級法院」。
告訴人或被害人對於判決如有不服具備理由請求檢察官上訴者，
其上訴期間之計算係以檢察官收受判決正本之日期為準。
中    華    民    國    99    年    10    月    25    日
                                      書記官  魏嘉信
附錄論罪科刑法條
中華民國刑法第185條之4（肇事遺棄罪）
駕駛動力交通工具肇事，致人死傷而逃逸者，處 6 月以上 5 年
以下有期徒刑。

司法院資訊處製作；財團法人民間司法改革基金會備份。
